【裁判字號】    99,交聲,1069
【裁判日期】    991029
【裁判案由】    違反道路交通管理處罰條例聲明異議
【裁判全文】
臺灣臺北地方法院交通事件裁定        99年度交聲字第1069號
原處分機關  交通部公路總局臺北區監理所
異  議  人
即受處分人  甲○○
上列異議人即受處分人因違反道路交通管理處罰條例案件，對於
交通部公路總局臺北區監理所中華民國99年6月4日所為之處分（
原處分案號：北監自裁字裁40-DB0000000號），聲明異議，本院
裁定如下：
    主  文
異議駁回。
    理  由
一、異議意旨略以：異議人即受處分人甲○○駕駛車牌號碼0116
    –DF號自用小客車，行經桃園縣大園鄉○○街與桃五線路口
    時，為警攔停並以「紅燈左轉」開罰單，惟異議人當時係綠
    燈行駛，並無闖紅燈，而且員警舉發的過程不合理，舉發單
    上之身分證字號亦寫錯，原處分機關未予詳察，逕予裁罰，
    異議人實難甘服，為此聲明異議等語。
二、按汽車機器腳踏車即機車駕駛人，行經有燈光號誌管制之交
    岔路口闖紅燈者，處新臺幣（下同）1,800元以上5,400元以
    下罰鍰，並記違規點數3點。道路交通管理處罰條例第53條
    第1項、第63條第1項第3款分別定有明文。
三、原處分機關交通部公路總局臺北區監理所係以：異議人於99
    年4月20日晚上7時12分許，駕駛車牌號碼0116-DF號自用小
    客車，沿桃園縣大園鄉○○街行駛，行經桃園縣大園鄉○○
    街與桃五線路口時，適林街號誌為紅燈，竟違規闖越該路
    口紅燈，直接左轉桃五線往三民路方向路行駛，為警欄停並
    以異議人有「紅燈左轉」之違規行為，當場掣發舉發，異議
    人於舉發通知單上所載應到案日期（99年5月5日）前提出申
    訴，經原處分機關調查結果，仍認異議人有上開違規行為，
    原處分機關乃依違反道路交通管理處罰條例第53條第1項、
    第63條第1項第3款及違反道路交通管理事件統一裁罰基準及
    處理細則第41條、第43條、第44條及第67條等規定，於99年
    6月4日裁處受處分人2,700元罰鍰，並記違規點數3點在案。
三、經查：
(一)、本件異議人確有於上揭時間，駕駛前揭車號之自用小客車，
    行經桃園縣大園鄉○○街與桃五線路口，嗣為警攔停之事實
    ，業據異議人自承在卷。而其於上揭時、地，確有不依標誌
    之指示，違規紅燈左轉等情，亦據證人即舉發員警乙○○於
    本院調查時具結證稱：當天我跟另1名同事騎乘機車執行勤
    務，我們當時是在林街停等紅燈，異議人的車子在我們的
    對向車道，也是在林街上，異議人看桃五線沒有車輛行駛
    ，就紅燈左轉至桃五線往三民路的方向行駛，我們就騎車過
    去攔停異議人的車子，大約是在距該路口50公尺左右的地方
    ，將異議人的車子攔下，有請他出示駕駛、證件，並告知他
    違規事由等語，並有現場照片4幀在卷可佐。
(二)、異議人雖辯稱：員警所述不實云云。查，證人雖為本件舉發
    員警，惟其到庭所陳述之上開舉發經過，經查尚無違反經驗
    或論理法則之處，且遍查本件卷存證據資料，亦無任何積極
    證據足以證明其前揭所述係虛偽不實，尚無足可顯信其陳述
    不可採信之品性證據或前科證據存在，自不得僅因其等為本
    件開單舉發異議人之員警，即遽予否認其上開證述之可信性
    。且所述本件舉發經過事實具體明確，復為其所親身見聞，
    則其本身即為證人，而為證據方法之一種。參以，證人與異
    議人間素昧平生，並無仇隙嫌怨，業據證人供陳在卷，應無
    設詞誣陷異議人之理。又警員執行公務時，本身即受有行政
    懲處責任之監督，其到庭具結作證，更係以刑事責任擔保其
    證言之真實性。是證人於本院調查中之前揭結詞，應堪採信
    。又本件雖無違規採證照片，惟異議人於交岔路口闖紅燈之
    違規行為乃偶發於瞬間之事實，難期警員在異議人闖越紅燈
    之過程中，仍能全程拍照或錄影存證。是異議人駕駛自小客
    車於上揭時、地，闖紅燈之事實，既經證人到庭證述如前，
    縱員警在舉發本件交通違規之過程中，未能全程拍照或錄影
    存證，亦不影響本件違規事實之認定。參以，證人從事交通
    警察時間已有22年之經歷，對於異議人上開違規情節，應無
    誤看或誤為判斷之可能，是證人所證述情節，應堪採信。本
    件異議人上開違規行為，堪以認定。異議人前開置辯，洵非
    可採。
(三)、異議人復辯謂：員警未及時示意停車，迨尾隨在後數公里後
    始攔停舉發，且未亮警示燈告知違規行為，其攔檢取締違規
    之過程及方式不當云云。然查，證人乙○○到庭具結證稱當
    時確有開警示燈；駕駛人駕駛汽車，應遵守道路交通標誌、
    標線、號誌之指示，並服從交通指揮人員之指揮，道路交通
    安全規則第90條定有明文，異議人既領有汽車駕駛執照，並
    親自參與道路交通運作，對此應知之甚明，並有注意義務，
    要非異議人所得藉詞員警未開啟警示燈等為由，而得予以任
    意違反。況縱令員警於攔停時未開啟警示燈或有未當，然此
    亦與異議人闖紅燈行駛之違規行為無涉，異議人執此指摘員
    警舉發過程有瑕疵，要無足採。又內政部警政署為導正員警
    執法觀念，提升員警執法品質，俾利交通執行工作推展，乃
    依道路交通管理處罰條例第92條第3項授權訂定之「交通違
    規稽查與輕微違規勸導作業注意事項」，針對交通違規稽查
    之具體作法，要求執勤員警於執行攔停時，除要求違規行為
    人出示駕、行照及保險證外，亦須向違規行為人說明違規事
    實。本件員警乙○○攔查異議人後，除要求異議人出示相關
    證件外，亦已告知其違規情節，亦據證人證述明確，要與上
    開注意事項之規定，要無不符。況本件員警依法取締交通違
    規之行為，乃係其受國家行政機關指揮監督下依法執行公務
    之行為，其執法嚴明，並無違誤。異議人主張本件舉發違規
    云云，自無足取。
(四)、次按，行政處分有其他具有重大明顯之瑕疵者，無效，行政
    程序法第111條第7款定有明文。而所謂重大明顯瑕疵，則係
    指該瑕疵為任何人所一望即知者；故縱行政處分係屬違法，
    若該瑕疵並非任何人所一望即知，則其即非屬行政程序法第
    111條第7款所稱有重大明顯瑕疵之無效行政處分（最高行政
    法院96年判字第1846號判決參照）。查，本件員警係當場開
    單舉發，並由異議人親自簽收上開舉發通知單，此觀諸上開
    舉發通知單上異議人簽名甚明，異議人亦否認該舉發通知單
    上之簽名為其所親為。又員警開立舉發通知單時，固確有將
    異議人之身分證統一編號之英文字母「E」誤載為「B」，此
    為證人證述明確，然本件員警舉發及原處分機關處分之對象
    及行為並無違誤，該等誤載並不具有前述無效行政處分之重
    大明顯瑕疵情形。而關於違反道路交通管理事件統一裁罰基
    準及處理細則第30條第1項「其屬填記錯誤者，並應即日通
    知被通知人更正」之規定，僅係訓示規定，縱未即日通知更
    正，亦不影響處分之效力，況且受處分人之申訴、異議權利
    及受處罰鍰金額並未因此而受有不利益，是本件受處分人執
    前詞以為原處分無效之主張，顯屬無據。從而，本件事證明
    確，異議人之違規行為堪以認定，所辯並不足採。
五、綜上所述，本件異議人違規情節明確，原處分機關依道路交
    通管理處罰條例第53條第1項及違反道路交通管理事件統一
    裁罰基準表之規定裁罰異議人罰鍰2,700元，且依同條例第
    63條第1項第3款規定並予記異議人違規點數3點，核無違誤
    ，本件異議人之異議為無理由，自應將其異議駁回。
六、據上論斷，應依道路交通案件處理辦法第19條，裁定如主文
    。
中    華    民    國    99    年    10    月    29    日
                        交通法庭法  官  李殷君
上正本證明與原本無異。
如不服本裁定，應於裁定送達後5日內向本院提出抗告狀。
                                書記官  殷玉芬
中    華    民    國    99    年    11    月    1     日

司法院資訊處製作；財團法人民間司法改革基金會備份。
